【裁判字號】    90,訴緝,108
【裁判日期】    920507
【裁判案由】    毒品危害防制條例
【裁判全文】
臺灣高雄地方法院刑事判決                          九十年度訴緝字第一八號
    公  訴  人  臺灣高雄地方法院檢察署檢察官
    被      告  戊○○
右被告因違反毒品危害防制條例案件，經檢察官提起公訴（八十六年度偵字第一九八
四四號、八十六年度偵字第一九八四八號 )，本院判決如左：
    主  文
戊○○共同以強暴、恐嚇之非法方法，剝奪人之行動自由，累犯，處有期徒刑捌月。
    事  實
一、戊○○前於民國八十三年間，因侵占案件，經本院判處有期徒刑六月確定，於八
    十三年十月十七日執行完畢。緣乙○○與己○○間有債務糾紛，乙○○、丁○○
    、甲○○（三人均經本院另行審結）及一姓名年藉不詳之成年男子等人乃於八十
    六年八月十四日上午九時卅分許，將己○○自高雄市○○市○○路三段二九九號
    之「保羅飯店」強押至位在高雄縣鳳山市○○路附近之「運來釣蝦場」旁鐵皮屋
    內，適當場有戊○○與丙○○（八十九年六月二日改名為李俊豪，已經有罪判決
    確定）二人亦在該鐵皮屋內，陳慶興竟與乙○○、丁○○、甲○○、丙○○等人
    ，共同基於妨害自由之犯意聯絡，與乙○○、丁○○、丙○○及該不詳姓名男子
    ，共同出手以拳頭，或持塑膠椅、塑膠管、鐵管等物毆打己○○（丁○○係持手
    槍毆打己○○，該持有手槍部分，與戊○○無犯意聯絡），造成己○○受有右側
    額頭血腫、右顴骨血腫、左肩挫傷、右手肘挫傷、右手無名指裂傷、右膝挫傷、
    右臂部挫傷等傷害，以此強暴之方法不讓己○○自由離去而剝奪己○○之行動自
    由；嗣乙○○應己○○之哀求，乃命戊○○、丁○○、丙○○等人停止毆打傷害
    行為，而對己○○恫嚇稱：限你在最短時間內，向親戚朋友籌款新台幣（下同）
    三十萬元，否則要帶至新營市逛逛後，再挖洞掩埋等語，己○○因而心生畏怖，
    惟恐不依將遭乙○○等人殺害，乃依乙○○之意，當場簽立面額均為二十五萬元
    之本票二紙交與乙○○，而共同使己○○行無義務之事；乙○○於取得該二張本
    票後，又命己○○撥打電話聯絡其母柳英籌款廿五萬元，否則要將己○○帶至新
    營山區槍殺云云。嗣乙○○與柳英聯絡後，先令丁○○與甲○○以車號ＸＪ－六
    六一一號小客車，挾持己○○而將己○○強押至高雄市○○區○○路二八二號四
    樓內，先由丁○○等二人在旁看管，不准己○○自由離去，戊○○與丙○○亦隨
    後騎乘機車趕到上址，共同看管己○○，而剝奪己○○之行動自由；而乙○○則
    自行搭乘由不知情之陳中和駕駛之自小客車，南下柳英位於屏東縣佳苳鄉國中巷
    十之八號住處取款。嗣丁○○、戊○○、甲○○及丙○○等人，於八十六年八月
    十四日下午三時許，在高雄市○○區○○路二八二號四樓施用毒品安非他命時（
    戊○○涉犯施用毒品部分，業經本院審結），經柳英報警而遭查獲，己○○因而
    得獲自由，其共遭剝奪行動自由達約五小時。
二、案經己○○訴由高雄市政府警察局三民第二分局報告臺灣高雄地方法院檢察署檢
    察官偵查起訴。
    理  由
一、訊據被告戊○○固坦承有於右開時間與丙○○在「運來釣蝦場」，並見乙○○等
    人強押己○○到場，嗣後亦有與丙○○騎乘機車隨同丁○○等人前往高雄市○○
    區○○路二八二號四樓之事實，惟矢口否認有何傷害及參與妨害自由犯行，辯稱
    ：伊當日僅在釣蝦場旁觀看，並未出手毆打己○○，亦未參予剝奪己○○之行動
    自由，更不知有人逼迫己○○簽立本票，嗣伊係為施用毒品安非他命，始隨同前
    往覺民路那裡云云。經查：
（一）被害人己○○於右揭時地遭人毆傷之事實，業據被害人己○○於警詢時指訴稱
      ：「我敢在警備隊當場指認除了綽號『小四』甲○○沒有恐嚇、威脅討債及毆
      傷我外，其餘乙○○、丁○○、戊○○、丙○○等四人，均有參加」等語，核
      與同案被告乙○○於本院八十六年度訴字第三二五四號案件中供稱：「（問：
      到釣蝦場時，有何人在場？）我們到時有一人先打己○○，之後戊○○再從上
      面下來，再毆打，丙○○之後又來，並毆打己○○」等語、同案被告丁○○於
      本院上開案件中，亦供承：「（問：有無毆打己○○？）有，拿大哥大打他的
      ，有三人動手，我、丙○○、戊○○」等語，及同案被告丙○○於本院上開案
      件中，亦供稱：「（問：誰毆打己○○的？）是乙○○和丁○○先打己○○，
      之後我和戊○○再打他」等語，大致相符，而己○○因遭被告等人毆打，而受
      有右側額頭血腫、右顴骨血腫、左肩挫傷、右手肘挫傷、右手無名指裂傷、右
      膝挫傷、右臂部挫傷等傷害之事實，亦有林進興綜合醫院八十六年八月十四日
      之驗傷診斷書一紙附卷可稽，是被告當時確有在場共同傷害己○○之事實，應
      堪認定。
（二）同案被告甲○○於警詢供稱：「我於（八月）十四日上午九時許，前往高雄縣
      鳳山市○○路○段二九九號保羅大飯店三一０室，與乙○○及丁○○共同挾持
      己○○（當時丁○○持槍，所以己○○害怕才跟我們一起上車，我並不知他們
      有帶槍過來）前往鳳山市○○路運來釣蝦場旁的鐵皮屋內，一進入‧‧‧就有
      丁○○持槍毆打己○○頭部，及戊○○與丙○○及乙○○等人，共同持不明物
      品及拳頭毆打己○○，至己○○倒地，跪地哀求後，才停止毆打他（當時我在
      旁拼命勸他們不要毆他），此時乙○○並命令己○○簽立兩張本票，每張都是
      二十五萬元，並叫己○○打電話回家，叫他媽媽準備錢，等他們下去屏東拿，
      才要放己○○回去．．．乙○○又跟己○○說如果拿不到錢，就要帶去台南縣
      新營市山區將他槍殺．．．我們又將己○○帶往高雄市○○路二八二號四樓（
      當時約十一時三十分），等乙○○拿錢回來」等語，及同案被告丙○○於警詢
      供稱：「我於八十六年八月十四日十時十分，在高雄縣鳳山市○○路運來釣蝦
      場旁鐵皮屋內，由乙○○在旁指揮，並由丁○○持手槍毆打己○○頭部，我們
      用拳頭毆打己○○肩膀，脅迫己○○」等語，核與證人即己○○之母柳英於警
      詢時證稱：「於八十六年八月十四日十時三十分許，在我家接獲我兒子由外面
      打回家的電話，向我要十萬元．．．之後每隔約五分鐘，就有陌生人的聲音．
      ．．打三次電話到我家，說要我準備二十五萬元，我說現有僅十萬元．．．對
      方要我在家等候，並說拿到錢一定放人，由此我就斷定我兒子遭人挾持勒贖」
      等語，大致相符，足認被告及丙○○、丁○○等人係受乙○○之指揮毆打己○○，而己○○係先遭被告等人毆打後，始由乙○○逼迫簽立二紙本票，並聯絡
      其母柳英籌款，被告既有參予毆打己○○之事實，業如上述，衡情，依被告之
      智識能力及當時所處之客觀情狀，應能知悉乙○○強押己○○至「運來釣蝦場
      」，並命渠等毆打己○○之目的，乃係剝奪其行動自由欲脅迫己○○簽發本票
      ，是被告與乙○○等人間，就此部分剝奪己○○行動自由，逼迫己○○簽立面
      額各為二十五萬元之本票二紙乙節，應確知情，而具有共同犯意之聯絡，並參
      與施強暴等行為之分擔。
（三）同案被告丁○○與甲○○以車號ＸＪ－六六一一號自小客車，將己○○強押至
      至高雄市○○區○○路二八二號四樓處，嗣被告戊○○與丙○○亦均隨後騎乘
      機車趕往上址等情，業據被告自承不諱，惟辯稱：伊去該處係為施用安非他命
      云云。然依被告於本院審理時辯稱：「我只認識丙○○，其他人我都不認識」
      及「他們（乙○○等人）無償供應毒品給我施用」云云，足見被告與乙○○、
      丁○○等人既不相識，若非被告參與渠等剝奪己○○行動自由之犯行而給予助
      力，則渠等豈會無償提供價格昂貴之毒品供被告施用？是被告前開所辯，有違
      常情，已難令人置信；參以被告毆打完己○○後，乙○○欲南下向柳英取贖，
      並命丁○○等人將己○○帶往高雄市○○區○○路處看管時均在場，衡情，倘
      被告並未有參與剝奪己○○行動自由之犯意聯絡，則其於共同毆打完己○○後
      ，當可自行離去，或留在原地，豈會再隨同丁○○等人前往另一看管己○○不
      令離去之處所，是由被告亦係隨同前往該處之事實，可認被告與乙○○等人間
      就此部分剝奪己○○行動自由乙節，亦有犯意之聯絡甚明。
（四）至同案被告丁○○嗣於本院供稱：「被告有無打他（己○○），我已忘記」云
      云，及同案被告丙○○嗣於本院亦供稱：「我沒有注意到戊○○有無打己○○
      」、「當時簽本票是乙○○等人圍著己○○，我與被告戊○○當時並不知道乙○○與己○○有何糾紛，也不清楚他們在作何事」、「我與被告戊○○過去要
      吸毒的，與乙○○押己○○的事無關」云云，惟案重初供，同案被告丁○○、
      丙○○前迭於警詢、偵查中及本院八十六年度訴字第三二五四號案件中，供稱
      被告有參與毆打己○○等語，業如前述，並參諸渠等於案發後迄今已五年有餘
      ，或對於事實之記憶不復深刻，或幾經思索再為前開供詞，恐有刻意迴護被告
      之嫌，是本院認渠等前於警詢、偵查中及本院八十六年度訴字第三二五四號案
      件中之供詞顯較為可採，渠等於本院之上開供述，尚難據為對被告有利之認定
      。
（五）另被告係於乙○○、丁○○、甲○○將己○○強押至「運來釣蝦場」旁之鐵皮
      屋後，始參與上述犯行，則被告就己○○遭強押至「運來釣蝦場」前之妨害自
      由（即自保羅大飯店挾持己○○至「運來釣蝦場」）行為，及就丁○○持有手
      槍之行為等部分，尚難認與乙○○、丁○○間有共同妨害自由及持有手槍之犯
      意聯絡；又被告僅知己○○與乙○○間，有債務糾紛，是被告就乙○○對己○○超過欠款部分之恐嚇取財行為，亦堪認與乙○○間無共同犯意之聯絡，附此
      敘明。
（六）綜上所述，本案事證明確，被告犯行，洵堪認定。
二、按刑法第三百零二條第一項、第三百零四條第一項及第三百零五條之罪所保護之
    法益均為人之行動自由，罪質相同，而第三百零二條第一項之法定刑較其他二罪
    為重，且處罰之範圍包括私行拘禁及其他非法方法剝奪人之行動自由，所謂非法
    方法包括強暴、脅迫、恐嚇等情事在內（最高法院八十二年度台上字第一六七０
    號判決意旨參照）；另按刑法第三百零二條第一項及第三百零四條第一項之罪，
    其所保護之法益均為被害人之自由，而私行拘禁，及不外以強暴、脅迫為手段，
    其罪質本屬相同，惟第三百零二條第一項之法定刑，既較第三百零四條第一項為
    重，則以私行拘禁之方法妨害人自由，縱其目的使人行無義務之事，或妨害人行
    使權利，仍應逕依第三百零二條第一項論罪，並無適用第三百零四條第一項之餘
    地（最高法院二十九年上字第二三五九號、二十九年上字第三七五七號判例參照
    ）。又於私行拘禁或以其他非法方法剝奪人之行動過程中，有對被害人施加恐嚇
    行為，自屬包含於妨害行動自由之同一意念之中，縱其所為，合於刑法第三百零
    五條恐嚇危害安全罪之要件，仍應視為剝奪行動自由之部分行為（最高法院七十
    四年台上字第三四○四號判例、八十五年度台上字第五七三六號判決意旨參照）
    。而刑法第三百零二條第一項之妨害自由罪，原以強暴、脅迫為構成要件，其因
    而致普通傷害，乃強暴、脅迫當然之結果，除另有傷害故意外，仍祇成立該條項
    之罪，無同法第二百七十七條第一項之適用（最高法院著有三十年上字第三七○
    一號判例意旨可資參照）。準此，被告於右揭剝奪被害人己○○行動自由之過程
    中對己○○以傷害之強暴方法造成己○○受傷，並出言恐嚇使被害人己○○簽立
    本票而行無義務之事，均應視為其剝奪行動自由之部分行為而不另論處，故核被
    告戊○○所為，係犯刑法第三百零二條第一項之妨害自由罪。公訴人認被告所為
    另涉犯同法第三百零四條強制罪嫌，而與前述私行拘禁罪間有牽連犯之關係，惟
    揆諸前開判例意旨，復觀諸被告前開以使人行無義務之事為目的，而以私行拘禁
    之方法妨害人之自由，則使人行無義務之事之低度行為，應為剝奪人行動自由之
    高度行為所吸收，並無適用同法第三百零四條之餘地，是此部分公訴意旨容有未
    洽，應予敘明。被告與乙○○、丁○○及丙○○間，就上開犯行，均有犯意之聯
    絡及行為之分擔，皆為共同正犯。被告於八十三年間，因侵占案件，經本院判處
    有期徒刑六月確定，於八十三年十月十七日執行完畢，有臺灣高等法院被告前案
    紀錄表在卷可佐，其於五年內再犯最重本刑為有期徒刑以上之本罪，為累犯，依
    刑法第四十七條之規定，加重其刑。爰審酌被告不思循正當方式追索債務，竟為
    友人逼討債務，而參予傷害、妨害被害人之自由，惟念其參與犯罪之程度非深，
    尚未取得金錢等一切情狀，量處如主文所示之刑。
據上論結，應依刑事訴訟法第第二百九十九條第一項前段、刑法第二十八條、第三百
零二條第一項、第四十七條、罰金罰鍰提高標準條例第一條前段，判決如主文。
本案經檢察官李奇哲到庭執行職務。
中      華      民      國    九十二    年      五      月      七      日
                                  臺灣高雄地方法院刑事第二庭
                                      審判長法  官  莊崑山
                                            法  官  吳為平
              法  官  曾鴻文
右正本證明與原本無異。
如不服本判決，應於判決送達後十日內，向本院提出上訴狀。
                                            書記官    王高山
中    華    民    國      九十二      年      五      月      十三      日
附錄：本判決論罪科刑法條：
刑法第三百零二條第一項
私行拘禁或以其他非法方法，剝奪人之行動自由者，處五年以下有期徒刑、拘役或三
百元以下罰金。


司法院資訊處製作；財團法人民間司法改革基金會備份。
